【裁判字號】    97,消債更,591
【裁判日期】    981228
【裁判案由】    更生事件
【裁判全文】
臺灣士林地方法院民事裁定           97年度消債更字第591號
聲  請  人
即  債務人  甲○○
上列聲請人聲請更生事件，本院裁定如下：
    主  文
聲請人甲○○自中華民國九十八年十二月二十九日十七時起開始
更生程序。
命司法事務官進行本件更生程序。
    理  由
一、按債務人與金融機構協商成立者，不得聲請更生或清算，但
    因不可歸責於己之事由，致履行顯有重大困難者，不在此限
    。本條例施行前，債務人依金融主管機關協調成立之中華民
    國銀行公會會員辦理消費金融案件無擔保債務協商機制與金
    融機構成立之協商，準用前項之規定，消費者債務清理條例
    第151 條第5 項、第6 項分別定有明文。次按，債務人不能
    清償債務或有不能清償之虞，且無擔保或無優先權之債務總
    額未逾新臺幣（下同）1,200 萬元者，於法院裁定開始清算
    程序或宣告破產前，得向法院聲請更生，觀諸同條例第3 條
    、第42條第1 項規定自明。又法院開始更生程序之裁定，應
    載明其年、月、日、時，並即時發生效力。法院開始更生或
    清算程序後，得命司法事務官進行更生或清算程序，必要時
    得選任律師、會計師或其他適當之自然人或法人一人為監督
    人或管理人，復為同條例第45條第1 項、第16條所明定。
二、本件聲請意旨略以：聲請人於民國90年間遭詐騙集團詐騙
    100 餘萬元，又因配偶工作不穩定，一直未負擔家用，導致
    聲請人之收入除需負擔家用外，尚須每月繳付銀行高達10餘
    萬元之利息，故聲請人有不能清償債務情事，而曾於民國95
    年間依中華民國銀行公會會員辦理消費金融案件無擔保債務
    協商機制與最大債權金融機構成立協商，協商條件為每月還
    款5 萬1,409 元。雖95年間協商後降低每月還款金額，惟仍
    超出聲請人負擔能力，均賴母親金錢支應，始可勉強度日，
    惟聲請人父母年事已高，多有病痛，且聲請人每月除個人必
    要支出外，尚須與配偶共同扶養兩名子女，實無力負擔該協
    商條件，確係因不可歸責於己之事由，致履行協商條件顯有
    重大困難。且聲請人無擔保或無優先權之債務總額為324 萬
    3,898 元，未逾1,200 萬元，復未經法院裁定開始清算程序
    或宣告破產。為此，向本院聲請更生等語。
三、經查，聲請人甲○○所主張之上開事實，業據提出中華民國
    銀行公會會員辦理消費金融案件無擔保債務協商機制協議書
    （見臺灣臺北地方法院97年度消債更字第364 號卷第8 頁。
    該案卷下稱北院卷）、財政部臺北市國稅局財產歸屬資料清
    單（見北院卷第11頁）、薪資轉帳存摺影本（見北院卷第13
    頁、本院卷第40至48、78至94頁）、95至97年度綜合所得稅
    各類所得資料清單（見北院卷第14、15、77頁）、全戶戶籍
    謄本（見北院卷第34至36頁）、財團法人金融聯合徵信中心
    當事人綜合信用報告－債務清理條例前置協商專用債權人清
    冊（見北院卷第38至41頁）、薪資單影本（見本院卷第17至
    19、49至52頁）、97年度各類所得扣繳暨免扣繳憑單（見本
    院卷第53頁）等為證，核屬相符，堪認為真正。是以聲請人
    97年毀諾當時平均薪資約為6 萬8,516 元，並參酌內政部公
    佈之97年度臺北市每人每月最低生活標準為1 萬4,152 元，
    聲請人之收入扣除個人及與配偶共同負擔兩名子女之扶養費
    後僅餘4 萬212 元（計算式：00000 000000 000000 ×2
    ÷2 ＝40212 ），不敷清償協商金額5 萬1,409 元，其主張
    有不可歸責於己之事由，致履行協商條件顯有重大困難，應
    堪認為真實。又聲請人查無消費者債務清理條例第6 條第3
    項、第8 條或第46條各款所定駁回更生聲請之事由存在。準
    此，債務人聲請更生，應屬有據。揆之首揭規定及說明，應
    予開始更生程序，並命司法事務官進行本件更生程序。
四、爰裁定如主文。
中    華    民    國    98    年    12    月    28    日
                  民事第二庭  法      官  蕭錫証
上為正本係照原本作成。
本件不得抗告。
中    華    民    國    98    年    12    月    28    日
                              書  記  官  羅伊安

司法院資訊處製作；財團法人民間司法改革基金會備份。
